臺灣板橋地方法院刑事判決　　　　　 95年度交簡上字第111號
上　訴　人　臺灣板橋地方法院檢察署檢察官
被　　　告　乙○○○
上列上訴人因被告公共危險等案件，不服本院交通法庭95年度交
簡字第575 號，中華民國95年6 月30日第一審簡易判決（聲請簡
易判決處刑案號：臺灣板橋地方法院檢察署95年度偵字第9718號
），本院管轄之第二審合議庭判決如下：
    主  文
原判決撤銷。
乙○○○因過失傷害人致重傷，處有期徒刑月，如易科罰金，
以佰元折算壹日。
    事  實
一、乙○○○於民國94年8 月27日19時25分許，騎乘車牌號碼
    FYP-699 號重型機車，前方搭載兒童陳○○（真實姓名詳卷
    ），沿臺北縣中和市○○路○段136 巷往中山路方向行駛，
    途經臺北縣中和市○○路○段136 巷3 弄之無號誌之交岔路
    口時，本應注意行經無號誌之交岔路口，應減速慢行，作隨
    時停車之準備，又同為直行車時，左方車應暫停讓右方車先
    行，並因注意車前狀況，隨時採取必要之安全措施，而依當
    時情形，天候晴，光線為夜間有照明，行駛在市區道路○○
    ○路，路面鋪裝柏油，路面狀態乾燥、無缺陷、無障礙物，
    視距良好，亦無不能注意之情事，適甲○○（原名任中閔）
    亦騎乘車牌號碼DUH-236 號輕型機車，搭載鄭淑珠，沿臺北
    縣中和市○○路○段136 巷3 弄往6 弄方向行駛，亦行經前
    開無號誌之交岔路口，亦本應注意汽車行經無號誌之交岔路
    口，應減速慢行，作隨時停車之準備，又應車前狀況，隨時
    採取必要之安全措施，亦無不能注意之情事；乙○○○因未
    減速慢行，作隨時停車之準備，亦未讓屬右方車之甲○○機
    車先行，復未注意車前狀況，隨時採取必要之安全措施，甲
    ○○亦未減速慢行，作隨時停車之準備，亦未注意車前狀狀
    ，隨時採取必要之安全措施，乙○○○騎乘之重型機車車頭
    因而撞擊甲○○騎乘之輕型機車左前車頭，使甲○○、鄭淑
    珠、乙○○○、陳○○均人車倒地，致甲○○受有頭部外傷
    、顱骨骨折併左側硬腦膜上血腫、右側硬腦膜下出血及腦內
    出血大於50CC、腦膜炎、水腦症等傷害，並因此造成甲○○
    思考、記憶立、判斷力、情感等減退之情形，為難治之傷害
    ，且終身有癲癇發作之可能，需仰賴藥物控制，智力減損亦
    難完全回復。乙○○○於肇事後，報案人或勤指中心轉來資
    料未報明肇事人姓名，處理人員前往現場處理時在場，當場
    承認為肇事人。
二、案經甲○○告訴臺北縣政府警察局中和分局報告臺灣板橋地
    方法院檢察署檢察官偵查後，聲請本院以簡易判決處刑。
    理  由
一、訊據被告乙○○○固不否認騎乘車牌號碼FYP-699 號重型機
    車，在臺北縣中和市○○路○段136 巷3 弄口，與告訴人甲
    ○○騎乘之車牌號碼DUH-236 號輕型機車碰撞，致受有如事
    實欄所示傷害之事實，惟矢口否認有何過失致重傷犯行。辯
    稱：行經巷口其有將車速慢下來，其車子並非前面車頭被撞
    到，而是對方從其機車右側撞擊云云。然查：
（一）本件肇事經過，告訴人甲○○因頭部、腦部傷害已無法記
      憶當時情形。而證人鄭淑珠則於警詢中證稱：當時其只有
      看見黑影由其左方向口衝過來，其便倒地爬不起來；其感
      覺告訴人已緊急煞車，便已發生碰撞等語。從而由證人鄭
      淑珠之證述可知，被告及告訴人行經無號誌之交岔路口均
      未減速慢行，作隨時停車之準備。
（二）經本院當庭勘驗肇事現場監視錄影視迅檔案，並制作勘驗
      筆錄，可明顯看見被告係直線行駛，行駛速度一致，無減
      速跡象，亦係被告機車撞擊告訴人機車。有勘驗筆錄乙紙
      、監視器翻拍相片7 幀在卷可稽。則核與證人鄭淑珠證述
      情節相符。被告辯稱其行經交岔路口有將車速慢下來，顯
      與客觀證據呈現不符，所辯不足採信。
（三）被告雖又辯稱係告訴人車頭撞擊其機車右前輪處云云。惟
      此與前開本院勘驗情形不符。且依卷附之車牌號碼
      FYP-699 號重型機車，及車牌號碼DUH-236 號輕型機車照
      片所示，告訴人騎乘之車牌號碼DUH-236 號輕型機車左前
      輪後方車身，有明顯的破損痕跡，然被告所騎乘之車牌號
      碼FYP-699 號重型機車右前輪部分，則無撞擊痕跡。有機
      車照片21幀附卷可憑。亦與被告所辯情節相違。從而本件
      車禍應係被告所騎乘之重型機車前輪，撞擊告訴人騎乘之
      輕型機車左前側所致，此亦與前開2 部機車刮擦痕、刮地
      痕，及撞擊後之行向吻合。有道路交通事故現場圖、A2、
      A3類道路交通事故調查表、道路交通事故調查報告表（一
      ）、（二）所示情形在卷可按。
（四）而告訴人於前開車禍後，受有頭部外傷、顱骨骨折併左側
      硬腦膜上血腫、右側硬腦膜下出血及腦內出血大於50CC、
      腦膜炎、水腦症等傷害，並因此造成甲○○思考、記憶立
      、判斷力、情感等減退之情形，為難治之傷害，且終身有
      癲癇發作之可能，需仰賴藥物控制，智力減損亦難完全回
      復等情，有臺北市立聯合醫院和平院區診斷證明書、臺北
      市立聯合醫院95年11月16日函各乙紙在卷可憑。足見告訴
      人所受傷害已達重大難治之程度，且於人之身體及健康均
      有重大之影響，應屬刑法第10條第4 項第6 款之重傷害。
（五）按行經無號誌之交岔路口，應減速慢行，作隨時停車之準
      備，又同為直行車時，左方車應暫停讓右方車先行，並因
      注意車前狀況，隨時採取必要之安全措施，道路交通安全
      規則第93條第1 項第2 款、第94條第3 項、第102 條第1
      項第2 款定有明文。被告既考領有合格之駕駛執照，自應
      知悉前開規定。又本件車禍發生地點，係臺北縣中和市○
      ○路○段136 巷3 弄之無號誌之交岔路口天候晴，光線為
      夜間有照明，行駛在市區道路○○○路，路面鋪裝柏油，
      路面狀態乾燥、無缺陷、無障礙物，視距良好，又無不能
      注意之情事，竟疏於注意，行經無號誌交岔路口未減速慢
      行，作隨時停車之準備，亦未讓屬右方車之甲○○機車先
      行，復未注意車前狀況，隨時採取必要之安全措施，以致
      肇事，被告對本件車禍之發生顯有過失，依其情形則係肇
      事主因。本件告訴人雖亦未減速慢行，作隨時停車之準備
      ，亦未注意車前狀狀，隨時採取必要之安全措施，亦有過
      失，並為肇事次因，然仍不能因告訴人之過失，而解免被
      告之罪責。又告訴人因此次車禍受有如事實欄所示之重傷
      害，被告之過失行為與告訴人所受重傷害間有相當因果關
      係。綜上所述，本件事證明確，被告犯行洵堪認定，應依
      法論科。
二、被告行為後，刑法業於94年2 月2 日經總統以華總一義字第
    09400014901 號令修正公布，並於95年7 月1 日施行。修正
    刑法第2 條、第33條、第41條、第62條等規定。按行為後法
    律有變更者，適用行為時之法律，但行為後之法律有利於行
    為人者，適用最有利於行為人之法律，修正後刑法第2 條第
    1 項定有明文。此條規定係規範行為後法律變更所生新舊法
    律比較適用之準據法，本身尚無新舊法比較之問題，於新法
    施行後，應一律適用新法第2 條第1 項之規定，為「從舊從
    輕」之比較，先予敘明（最高法院95年5 月23日95年度第8
    次刑庭會議決議參照）。又刑法施行法亦於95年6 月14日經
    總統以華總一義字第09500085181 號令修正公布增訂第1 之
    1 條條文，規定：「中華民國九十四年一月七日刑法修正施
    行後，刑法分則編所定罰金之貨幣單位為新臺幣。九十四年
    一月七日刑法修正時，刑法分則編未修正之條文定有罰金者
    ，自九十四年一月七日刑法修正施行後，就其所定數額提高
    為三十倍。但七十二年六月二十六日至九十四年一月七日新
    增或修正之條文，就其所定數額提高為三倍。」亦即自95年
    7 月1 日起，刑法分則編所定罰金之貨幣單位，由原來之銀
    元改為新臺幣；且94年1 月7 日刑法修正時，刑法分則編未
    修正之條文定有罰金者，自95年7 月1 日起，有關罰金之數
    額提高為30倍。罰金罰鍰提高標準條例亦於95年5 月17日經
    總統以華總一義字第09500069791 號令修正公布，刪除第2
    條條文，並自95年7 月1 日施行。經查：刑法第284 條第1
    項後段之罪，條文本身雖未修正，然該罪有罰金刑之處罰，
    且自24年7 月1 日施行後即未再修正，依增訂刑法施行法第
    1 之1 條之規定，其罰金即應以新台幣為單位，數額應提高
    30倍。而倘依被告行為時之罰金罰鍰提高標準條例第1 條之
    規定，依法律應處罰金罰鍰者，就其原定數額提高為2 倍至
    10倍。但法律已依一定比率規定罰金或罰鍰之數額或倍數者
    ，依其規定。而依行政院會銜司法院於72年7 月27日發布，
    同年8 月1 日施行，有關刑法定有罰金各條，提高為10倍。
    再者銀元與新台幣之比率為1 比3 。則前開刑法第284 條第
    1 項後段之罪，罰金最高額應屬相同。惟被告行為時，刑法
    第33條第5 款規定：「罰金：一元以上。」惟修正後刑法第
    33條第5 款規定：「罰金：新台幣一千元以上，以百元計算
    之。」將罰金刑提高為新臺幣1 千元以上，且以百元計算，
    從而比較修正前後規定，罰金刑之最低額，則較修正前提高
    ，依修正後刑法第2 條第1 項規定，自應以修正前之規定較
    為有利。又關於自首，被告行為時之刑法第62條前段原規定
    ：「對於未發覺之罪自首而受裁判者，減輕其刑。」而依修
    正後之94年2 月2 日修正公布，95年7 月1 日施行之刑法第
    62條前段則規定：「對於未發覺之罪自首而受裁判者，得減
    輕其刑。」以修正前刑法第62條前段規定「必減」較有利被
    告。再者，被告行為時之易科罰金折算標準，係依修正前罰
    金罰鍰提高標準條例之第2 條（現已刪除）規定辦理，就其
    原定刑法罰金數額提高為100 倍折算1 日，則本件被告行為
    時之易科罰金折算標準，應以銀元300 元折算1 日，經換算
    為新臺幣後，應以新臺幣900 元折算為1 日。惟修正後施行
    之刑法第41條第1 項前段則規定：「犯最重本刑為五年以下
    有期徒刑以下之刑之罪，而受六個月以下有期徒刑或拘役之
    宣告者，得以新臺幣一千元、二千元或三千元折算一日，易
    科罰金。」，比較修正前後之易科罰金折算標準結果，修正
    前之舊法折算規定，較有利於受刑人，自應依修正後刑法第
    2 條第1 項前段，適用修正前刑法第41條第1 項前段及罰金
    罰鍰提高標準條例第2 條規定，對被告較為有利。至於刑法
    第10條第4 項第6 款關於重傷之定義，新舊法並無不同，對
    被告而言經無有力或不利之情形，自不生新舊法比較之問題
    。
三、核被告所為，係犯刑法第284 條第1 項後段之過失致重傷罪
    。被告於肇事後，報案人或勤指中心轉來資料未報明肇事人
    姓名，處理人員前往傷者就醫之醫院處理時，被告在其過失
    致重傷犯罪未被發覺前，當場承認為肇事人，接受警方詢問
    ，接受裁判，有臺北縣政府警察局中和分局道路交通事故肇
    事人自首情形紀錄表，為對未發覺之過失致死犯罪自首而接
    受裁判，應依修正前刑法第62條前段減輕其刑。原審以被告
    犯行明確，依刑事訴訟法第449 條第1 項前段、第3 項、第
    454 條第1 項，刑法第284 條第1 項前段、第62條前段、第
    41條第1 項前段，罰金罰鍰提高標準條例第1 條前段、第2
    條，量處被告拘役40日，如易科罰金，以銀元300 元折算壹
    日，固非無見。惟原審漏未審酌告訴人所受之傷害為重傷害
    ，所涉犯之罪為刑法第284 條第1 項後段之過失傷害致重傷
    罪，容有未洽，檢察官據告訴人之請求提起本件上訴，雖無
    理由，然原判決既有可議之處，應依法將原判決撤銷改判。
    爰審酌被告過失之程度應為肇事主因、告訴人所受傷害之程
    度，尚未與告訴人達成和解，及矢口否認犯行態度不佳等一
    切情狀，量處如主文所示之刑，並依修正前刑法第41條第1
    項前段諭知易科罰金之折算標準。
據上論斷，應依刑事訴訟法第455 條之1 第1 項、第3 項、第
369 條第1 項前段、第364 條、第299 條第1 項前段，修正後刑
法第2 條第1項 前段、刑法第284 條第1 項後段、第62條前段、
第41條第1 項前段，罰金罰鍰提高標準條例第1 條前段、修正前
罰金罰鍰提高標準條例第2 條，判決如主文。
本案經檢察官曾文鐘到庭執行職務。
中　　華　　民　　國　　96　　年　　6 　　月　　20　　日
                交通法庭  審判長法　官  侯志融
                                法  官  楊博欽
                                法  官  張宏節
此正本與原本無異。
不得上訴。
                                書記官  李崇文
中　　華　　民　　國　　96　　年　　6 　　月　　23　　日
附錄本案論罪科刑法條全文
刑法第284條第1項後段
（過失致重傷罪）
因過失傷害人者，處 6 月以下有期徒刑、拘役或 5 百元以下罰
金，致重傷者，處1年以下有期徒刑、拘役或5百元以下罰金。
